【裁判字號】    92,聲判,103
【裁判日期】    921125
【裁判案由】    聲請交付審判
【裁判全文】
臺灣臺北地方法院刑事裁定                        九十二年度聲判字第一０三號
    聲  請  人
    即告訴  人  甲○○  男  六.
    代  理  人  林峰正律師
    被      告  丙○○  男  四.
                乙○○
右列聲請人因告訴被告等詐欺案件，不服臺灣高等法院檢察署檢察長駁回再議之處分
（九十二年度上聲議第一八八六號），聲請交付審判，本院裁定如左：
    主  文
聲請駁回。
    理  由
一、按告訴人不服上級法院檢察署檢察長或檢察總長認再議為無理由而駁回之處分者
    ，得於接受處分書後十日內委任律師提出委任狀，向該管第一審法院聲請交付審
    判。法院認為交付審判之聲請不合法或無理由者，應駁回之。刑事訴訟法第二百
    五十八條之一、第二百五十八條之三第二項前段，分別定有明文。
二、本件聲請人甲○○以被告丙○○、乙○○等涉犯詐欺罪嫌，提出告訴，經臺灣臺
    北地方法院檢察署檢察官於民國九十一年二月二十四日以九十一年度調偵字第五
    六四號為不起訴處分，聲請人不服，聲請再議，經臺灣高等法院檢察署檢察長認
    再議已無理由，而於九十二年五月六日以九十二年度上聲議字第一八八六號不起
    訴處分書駁回再議之聲請。
三、聲請交付審判意旨略以：聲請人與被告夫妻二人於八十八年十二月二十日簽立之
    合約書約定進貨成本為美金九萬八千餘元，約合新臺幣（下同）三百萬元，聲請
    人出資一百五十萬元，其餘一半應由被告等出資，惟被告等對於有無實際出資始
    終未提出資金證明，足見僅誘引聲請人出資，事後並未依約進行，實有詐欺故意
    ，且被告等未能提出與合約書相符型號、數量之服飾，僅提出之進貨單據及店內
    服飾照片有魚目混珠之疑，而渠等開立之本票，亦僅係取信聲請人藉以取得資金
    之手法，尚無法以此反證被告等無詐欺故意云云。
四、按犯罪事實應依證據認定之，無證據不得推定其犯罪事實；不能證明被告犯罪者
    ，應諭知無罪之判決，刑事訴訟法第一百五十四條第二項、第三百零一條第一項
    分別定有明文。又認定犯罪事實應憑積極證據，倘積極證據不足以為不利於被告
    事實之認定時，即應為有利被告之認定，更不必有何有利之證據，最高法院著有
    三十年上字第八一六號判例可資參照，所謂積極證據足以為不利於被告事實之認
    定者，依同院七十六年臺上字第四九八六號判例意旨，係指據為訴訟上證明之全
    般證據資料，在客觀上已達於通常一般之人均不致有所懷疑，而得確信被告確曾
    犯罪之程度；若未達到此一程度，而有合理之懷疑存在，即無從為被告有罪之確
    信時，自應為被告無罪之判決。次按刑法第三百三十九條第一項詐欺罪之成立，
    以意圖為自己或第三人不法所有，以詐術使人將本人或第三人之物交付為要件。
    所謂以詐術使人交付，必須被詐欺人因其詐術而陷於錯誤，若其所用方法，不能
    認為詐術，亦不致使人陷於錯誤，即不構成該罪，最高法院二十九年上字第三一
    ○五號、四十年臺上字第八六號、四十六年臺上字第二六○號分別著有判例可資
    參照。末按民事債務當事人間，若有未依債務本旨履行給付之情形，在一般社會
    經驗而言，原因非一；其因不可歸責之事由無法給付，或因合法得對抗他造主張
    抗辯而拒絕給付，甚至債之關係成立後，始行惡意遲延給付，皆有可能，非必出
    於自始無意給付之詐欺犯罪一端；又刑事被告依法不負自證無罪之義務，故在別
    無積極證據之情形下，自難違反刑事訴訟法第一百五十四條之規定，以被告單純
    債務不履行之狀態，推定被告自始即有不法所有之意圖而施用詐術。
五、聲請人於八十八年十二月二十日與被告乙○○經營之馥亞實業有限公司（下稱馥
    亞公司）簽訂合約書，約定雙方共同出資經營服飾商品一批，聲請人出資一百五
    十萬元，其餘出資由馥亞公司負責，至八十九年六月三十日馥亞公司應支付一百
    萬元予聲請人，其餘款項於八十九年十二月二十日結清，被告丙○○則為連帶保
    證人。事後聲請人匯入一百四十萬元及交付十萬元現金予被告乙○○，被告乙○
    ○則簽發馥亞實業有限公司為發票人，面額各一百萬元、一百萬元、一百五十萬
    元之本票三紙交付予聲請人作為付款擔保等情，固有聲請人提出之合約書、電匯
    申請書在卷可稽，被告等對於上開事實並不爭執，並坦承事後並未依合約書約定
    於八十九年六月三十日給付聲請人一百萬元，其餘應付款項於八十九年十二月二
    十日結清，亦未返還聲請人出資額等情，惟堅詞否認有詐欺犯行，辯稱伊確有依
    約進口服飾商品並販賣，然因經濟不景氣，經營困難，以致無法如期支付等語。
    經查：
    （一）被告乙○○自八十八年十一月十一日起迄今，在臺北市○○路○段三九八
          號經營ＪＥＮＮＩＭＡＸ服飾店，並有向利法時裝批發公司販入服飾一節
          ，有法院公證之房屋租賃契約書、服飾店照片、八十八年十一月起至九十
          一年一月十一日止馥亞公司客戶使用信用卡消費明細、馥亞公司營業結算
          報告、庫存資料表、財政部臺北市國稅局營利事業所得稅核定通知書等在
          卷可稽，而被告等曾於九十一年三月間致函聲請人表示因經濟困難不景氣
          ，加上前一年水患損失慘重，致無法立即返還聲請人之出資額及聲請人要
          求之利息，並詳列具體之分期還款計晝，有信函附卷可參，足見被告等於
          於簽約後仍在原址持續營業，並無收受聲請人出資款項後即停止營業，避
          不見面情事，之後亦有積極還款意願，實難認被告等於簽約時即有意圖為
          自己不法所有之詐欺犯意。
    （二）佐以聲請人自承因被告等告知自香港進口美國ＪＥＮＮＩＭＡＸ衣服可獲
          數倍利益，邀請聲請人共同出資，伊始簽立合約書等語，而聲請人與馥亞
          公司簽立之合約書上亦約定至八十九年六月三十日，馥亞公司須支付一百
          萬元予聲請人，其餘應付款項至八十九年十二月二十日結清，並由被告賴
          素娟簽發馥亞公司為發票人、面額各一百萬元、一百萬元、一百五十萬元
          共三百五十萬元之本票三紙交付予聲請人作為付款擔保。則聲請人因評估
          有利潤可圖且有本票作為付款擔保而同意合作，被告等復自負票據上責任
          ，益徵聲請人並非因被告等施用詐術陷於錯誤始給付出資款，被告等亦無
          自始不依約給付之犯罪故意。
    （三）至於聲請人一再爭執被告等未提能提出進貨及補足資金之證據部分，被告
          等業已提出水災毀損相關文件證明，且如前所述，既無法證明被告等於簽
          約之初即有詐欺故意，當無據此即認被告等有詐欺之行為。
六、綜上，原不起訴處分書及駁回再議處分書既已調查說明，對照卷內資料，並無不
    合，復查無其他積極證據可資證明被告等有詐欺之犯行，是原檢察官及臺灣高等
    法院檢察署檢察長分別予以不起訴處分及駁回再議之聲請，並無不當，本件交付
    審判之聲請為無理由，應予駁回。
據上論斷，依刑事訴訟法第二百五十八條之三第二項前段，裁定如主文。
中      華      民       國     九十二     年   十一    月    二十五    日
                                    臺灣臺北地方法院刑事第十三庭
                                        審判長法  官  朱瑞娟
                                              法  官  吳佳薇
                                              法  官  鄭佾瑩
右正本證明與原本無異。
本裁定不得抗告。
                                              書記官  何適熹
中      華       民      國     九十二     年    十一   月     二十八   日


司法院資訊處製作；財團法人民間司法改革基金會備份。
